【裁判字號】    90,上易,1209
【裁判日期】    900814
【裁判案由】    傷害
【裁判全文】
臺灣高等法院高雄分院刑事判決    九十年度上易字第一二九號
    上  訴  人  台灣高雄地方法院檢察署檢察官
    被      告  丁○○
                甲○○
                戊○○
右上訴人因被告傷害案件，不服臺灣高雄地方法院九十年度易字第六號中華民國
九十年五月二十三日第一審判決（起訴案號：臺灣高雄地方法院檢察署八十九年度偵
字第二八０八八號），提起上訴，本院判決如左：
      主  文
上訴駁回。
      理  由
一、公訴意旨略以：被告丁○○、甲○○及戊○○三人於民國八十九年八月十二日晚
    上十一時五十分許，在高雄縣大寮鄉○○村○○街二七二號丁○○住處，因丁○○與乙○○有財務糾紛，不滿乙○○前來索討債務，丁○○、甲○○、戊○○及
    不詳年籍之男子三人竟共同基於傷害之犯意聯絡，分別持鐵管、木棍及不詳物品
    毆打乙○○及乙○○之兒子丙○○二人之身體各部位，致使乙○○受有頭部外傷
    併腦震盪及左胸部鈍挫傷等傷害，丙○○受有左手臂骨折等傷害，因認被告丁○○、甲○○及戊○○三人共同涉犯刑法第二百七十七條第一項傷害罪嫌。
二、公訴人認被告丁○○、甲○○及戊○○共同涉犯上開罪嫌，係以右揭犯罪事實業
    據被害人乙○○與丙○○二人迭於警訊及偵訊中指訴歷歷，並有大仁醫院診斷證
    明書乙份附卷可稽，再參以被告丁○○於偵訊中自承其積欠被害人乙○○債務，
    此有和解書影本乙份附卷可稽，雙方係因債務糾紛發生爭執等情，則被告丁○○
    、甲○○及戊○○等三人之辯詞，皆係卸責之詞，不足採信，本件事證明確，被
    告丁○○、甲○○及戊○○等三人之犯嫌皆堪認定，為所憑之論據。
三、訊據被告丁○○、甲○○、戊○○三人均堅決否認涉有上開犯行，辯稱：當日伊
    等並未在場，告訴人之傷係在外喝酒被人毆打，且十一日告訴人已住院，不可能
    再到伊處被打，伊等並無毆打告訴人乙○○、丙○○等語，
四、按犯罪事實應依證據認定之，無證據不得推定其犯罪事實；不能證明被告犯罪者
    ，應諭知無罪之判決，刑事訴訟法第一百五十四條、第三百零一條第一項定有明
    文。次按認定不利於被告之事實，須依積極證據，苟積極證據不足為不利於被告
    事實之認定時，即應為有利於被告之認定，更不必有何有利之證據，最高法院三
    十年上字第八一六號亦著有判例可資參照。而告訴人之指訴，本以使被告受刑事
    訴追或處罰為目的，故其陳述是否與事實相符，自應調查其他證據，以資審認，
    苟其所為攻擊之詞，尚有瑕疵，則在此瑕庛未予究明以前，即不能遽採為斷罪之
    基礎（最高法院六十九年台上字第一五三一號判例參照）。又認定犯罪事實，所
    憑之證據，雖不以直接證據為限，間接證據亦包括在內，然無論直接或間接證據
    ，其為訴訟上之證明，須於通常一般之人均不致於有所懷疑，而得確信其為真實
    之程度者，始得據之為有罪之認定，倘其證明尚未達到此一程度，而有合理懷疑
    之存在時，即無從為有罪之認定，此亦經最高法院著有七十六年台上字第四九八
    六號判例可資參照。
五、經查：
（一）、告訴人乙○○雖於警訊時、檢察官偵查中、原審及本院審理時均明確指述係
        八十九年八月十二日晚上十一時五十分許，在高雄縣大寮鄉○○村○○街二
        七二號處，因其與兒子丙○○一同前往向丁○○收取欠款，遭被告丁○○、
        甲○○、戊○○三人及夥同其餘不詳姓名三人一同毆打，後來丙○○當天晚
        上將其送至高雄縣林園鄉大仁醫院就診等語。告訴人丙○○雖於檢察官偵查
        中供述有遭被告丁○○、甲○○、戊○○三人之朋友毆打，惟遍查全卷均未
        見丙○○之驗傷證明，已難憑以認定。
（二）、告訴人乙○○雖供稱遭被告丁○○、甲○○、戊○○三人毆打之時間為八十
        九年八月十二日晚上十一時五十分許，惟告訴人乙○○所提出之傷害診斷證
        明書應診之時間為八十九年八月十二日，揆諸告訴人乙○○及丙○○指述遭
        毆打之地點為高雄縣大寮鄉，而就醫之地點為高雄縣林園鄉，是否能在短短
        十分鐘內即前往就診，實非無疑，經原審函調告訴人乙○○於大仁醫院之就
        診記錄發現告訴人乙○○所受之頭部外傷併腦震盪及左胸部鈍挫傷等傷害係
        八十九年八月十一日晚上十時由救護車送往大仁醫院急診，而依救護人員所
        述，告訴人乙○○係在高雄縣鳳林二路某酒店喝酒時，被不知名人物持木棍
        及鐵條毆打成傷，嗣於八十九年八月十二日凌晨二時恢復清醒，並於家人陪
        同下出院，復於同日上午十時又因同一傷勢住進大仁醫院，依家人所述告訴
        人乙○○係於八十九年八月十一日晚上十時左右，在高雄縣鳳林二路喝酒時
        人發生爭吵而被不知人物持木棍和鐵條毆打成傷，後來於大仁醫院住院直至
        八十九年八月十七日五時三十分始辦理出院，此有大仁醫院九十年四月二十
        三日醫仁政字第０一一號函及函附病歷資料中護理記錄在卷可稽。是以，告
        訴人乙○○係八十九年八月十一日即因受傷而至大仁醫院就診，並於八十九
        年八月十二日上午十時住進大仁醫院，八十九年八月十七日才出院，顯與告
        訴人乙○○及丙○○二人所述情節，有時間上之矛盾，且在告訴人乙○○於
        八十九年八月十二日凌晨二時清醒後，亦未向家人指述其受傷係被告丁○○
        、甲○○、戊○○三人所為，反向家人指述係喝酒遭人毆傷，亦與告訴人指
        述之內容有所歧異，尤難信為真實。至於證人孫建強雖曾於原審到庭證稱：
        告訴人乙○○曾告訴伊因去收錢不成，遭被告打傷云云，惟證人孫建強既未
        目睹被告丁○○、甲○○、戊○○三人毆打告訴人，僅事後係聽告訴人乙○○所言，為傳聞之詞，尚難據為被告丁○○、甲○○、戊○○三人不利之論
        據，併予敘明。
（三）、此外，證人史淨樺於檢察官偵查中證述：八十九年八月十二日晚上十一時五
        十分，僅其一人在丁○○位於高雄縣大寮鄉○○村○○街二七二號住處，並
        無被告丁○○、甲○○、戊○○三人在場等語（見偵查卷第十六頁反面）。
        被告丁○○、甲○○、戊○○三人既不在場，則告訴人所訴當天是前往看丁○○住處而遭被告丁○○、甲○○、戊○○三人夥同他人打傷云云，尤難採
        信。
（四）、綜上所述，本件並無驗傷證明足認告訴人丙○○確有遭被告丁○○、甲○○
        、戊○○三人毆打受傷，而告訴人乙○○所受之傷害依診療紀錄係八十九年
        八月十一日晚上喝酒遭人毆傷，時間上不足以證明告訴人乙○○所受傷害係
        被告三人所為，另證人史淨樺亦證述被告丁○○、甲○○、戊○○三人於告
        訴人所指案發當時並未在場，尚難以告訴人二人之陳述遽為被告不利之認定
        。此外，復查無其他積極證據足資證明被告丁○○、甲○○、戊○○確有公
        訴人所指之犯行，其犯罪尚屬不能證明，揆諸首開規定，自應為被告丁○○
        、甲○○、戊○○無罪之諭知。
六、原審經詳查後，認不能證明被告丁○○、甲○○、戊○○犯罪，依刑事訴訟法第
    三百零一條第一項之規定，諭知被告丁○○、甲○○、戊○○無罪之判決，經核
    並無違誤。檢察官上訴意旨仍執前詞，指摘原審判決諭知被告等無罪為不當，核
    無理由，應予駁回。
據上論結，應依刑事訴訟法第三百六十八條，判決如主文。
本案經檢察官張其主到庭執行職務。
中    華    民    國      九十      年       八       月     十四   日
                              臺灣高等法院高雄分院刑事第三庭
                                  審判長法官  莊秋桃
                                        法官  莊崑山
                                        法官  陳中和
右正本證明與原本無異。
不得上訴。
                                      書記官  梁美姿
中    華    民    國      九十      年       八       月    十六    日
                    Ｄ


司法院資訊處製作；財團法人民間司法改革基金會備份。
